臺灣高等法院臺中分院刑事判決
111年度上易字第291號

上  訴  人  
即  被  告  汪重彣



上列上訴人因妨害自由案件，不服臺灣臺中地方法院109年度易
字第3335號中華民國110年12月21日第一審判決（起訴案號：臺
灣臺中地方檢察署108年度偵字第29085號），提起上訴，本院判
決如下：
    主  文
上訴駁回。
    事  實
一、汪重彣前向張彩雲承租坐落臺中市○○區○○○段000地號土地種
    植果樹。劉昌榮則係鄰地即臺中市○○區○○○段000○0地號土地
    之所有權人，並住居在其上門牌號碼臺中市○○區○○路00號房
    屋。劉昌榮於民國107年7月30日申請土地鑑界，確認汪重彣
    所種植之部分果樹位在其所有之福壽山段257之3地號土地後
    ，乃於108年4月23日以白色尼龍網圍繞福壽山段257之3地號
    土地。詎汪重彣明知上開鑑界結果及圍繞土地之情，仍未得
    劉昌榮之同意，各基於無故侵入他人住宅附連圍繞之土地犯
    意，分別為下列行為：
  ㈠接續於108年5月12日某時、13日某時及15日某時，擅自越過
    白色尼龍網，進入福壽山段257之3地號土地管理果樹，而以
    此方式侵入劉昌榮門牌號碼臺中市○○區○○路00號住宅旁附連
    圍繞之土地。　
　㈡於108年6月27日8時46分許，擅自越過白色尼龍網，進入福壽
    山段257之3地號土地管理果樹，而以此方式侵入劉昌榮門牌
    號碼臺中市○○區○○路00號住宅旁附連圍繞之土地。
　㈢於108年7月11日7時29分許，擅自越過白色尼龍網，進入福壽
    山段257之3地號土地管理果樹，而以此方式侵入劉昌榮門牌
    號碼臺中市○○區○○路00號住宅旁附連圍繞之土地。
　㈣於108年10月11日某時，擅自越過白色尼龍網，進入福壽山段
    257之3地號土地管理果樹，而以此方式侵入劉昌榮門牌號碼
    臺中市○○區○○路00號住宅旁附連圍繞之土地。
　㈤於108年10月28日9時7分許，擅自越過白色尼龍網，進入福壽
    山段257之3地號土地管理果樹，而以此方式侵入劉昌榮門牌
    號碼臺中市○○區○○路00號住宅旁附連圍繞之土地。
　㈥於108年11月9日8時30分許，擅自越過白色尼龍網，進入福壽
    山段257之3地號土地管理果樹，而以此方式侵入劉昌榮門牌
    號碼臺中市○○區○○路00號住宅旁附連圍繞之土地。
二、案經劉昌榮訴由臺灣臺中地方檢察署檢察官偵查起訴。
    理  由
壹、證據能力之說明：
    本件認定事實所引用之卷內所有卷證資料（包含人證、物  
    證、書證），並無證據證明係公務員違背法定程序所取得，
    與本案事實亦有自然之關連性，檢察官、上訴人即被告汪重
    彣（以下稱被告）於準備程序迄至本案言詞辯論終結，均不
    爭執該等卷證之證據能力或曾提出關於證據能力之聲明異議
    ，且卷內之傳聞書證，亦無刑事訴訟法第159條之4之顯有不
    可信之情況或其他不得作為證據之情形，本院認引為證據為
    適當，是依刑事訴訟法第159條之4、之5等規定，下述認定
    事實所引用之證據方法均有證據能力。
貳、認定犯罪事實所憑之證據及理由：
一、訊據被告固坦承於上開時間越過告訴人架設之白色尼龍網進
    入告訴人住○○○○○○段000○0地號土地等事實，惟否認有何侵
    入住宅附連圍繞之土地犯行，辯稱：其自69年起即承租福壽
    山段257地號土地種植果樹至今，其進入福壽山段253之7地
    號土地單純係為管理所種植之果樹，並非無故進入等語。
二、經查： 
  ㈠被告於上開時間，未經告訴人同意即越過告訴人架設之白色
    尼龍網進入告訴人住○○○○○○段000○0地號土地等事實，為其
    坦承在卷（見偵卷第97頁背面，原審卷第70頁，本院卷第64
    頁），並經證人劉昌榮證述明確（見偵卷第96至98頁），暨
    有土地登記第一類謄本、地籍圖謄本、現場影音譯文、現場
    照片（含空拍照片）、臺中市東勢地政事務所109年10月23
    日中東地二字第1090010180號函檢附土地複丈成果圖、同所
    110年1月20日中東地二字第1100000689號函檢附福壽山段第
    257之3號土地之土地複丈申請書、土地複丈成果圖、駁回通
    知書（稿）與監視器影像照片在卷可稽（見偵卷第11至19頁
    、第23至32頁、第41至42頁、第53頁、第105至113頁，原審
    卷第39至49頁、第137至139頁、第221至229頁、第285頁、
    第293至295頁）。
　㈡按刑法第306條規定所保護之法益為個人居住場所之私密性，
    即個人對其住居處所及範圍有決定何人可以進入或停留其內
    、不受其他無權者侵入或滯留其內干擾破壞之權利，所謂「
    無故侵入」，應指行為人無權或未得權利人之同意，又無正
    當理由，而違反權利人之意思，以積極作為或消極不作為之
    方式進入他人之住宅、建築物或附連圍繞之土地，至其係公
    然或秘密、和平抑或強行為之，均非所問；其理由正當與否
    ，應以客觀標準觀察，凡法律、道義、習慣等所應許可，而
    無背於公序良俗者，始可認為正當理由。查：
　⑴告訴人在圍繞福壽山段257之3地號土地之白色尼龍網上懸掛
    記載「私人地請勿入」文字之告示牌等情，有現場照片在卷
    可稽（見偵卷第111頁），足徵告訴人明確對外表示其圍繞
    之範圍係私人土地，不欲他人進入之意。
  ⑵被告於另案臺灣臺中地方檢察署108年度他字第5380號竊佔案
    件中供稱：告訴人鑑界後有告知被告越界佔用之情形，但被
    告只是承租人，故其請告訴人與福壽山段257地號地主商談
    等語（見原審卷第170至172頁），嗣於原審審理時自承：翻
    越白色尼龍網進入福壽山段257之3地號前並未徵得告訴人之
    同意，進入土地只是單純為管理果樹等語（見原審卷第277
    頁）；證人即福壽山段257地號土地出租人張彩雲於另案偵
    查中證稱：果園自69年起出租予被告，其本人在告訴人申請
    鑑界時並未到場，果樹越界佔用告訴人土地一事，其係交給
    被告處理等語（見原審卷第177至179頁），佐以108年5月13
    日現場影音譯文中，被告數次提及「鑑界有問題，要找我的
    出租人」、「你4月22日圍起來，你有經過地主，你有經過
    說可以圍？要圍，去年就要處理了，現在才圍，妨礙我的工
    作」等對鑑界結果及告訴人圈圍福壽山段257之3號土地深表
    不滿等情（見偵卷第27至29頁），顯見其於108年5月間即已
    知悉所種植之部分果樹越界佔用告訴人所有福壽山段257之3
    地號土地，詎其未得告訴人同意，於犯罪事實欄所載時間多
    次擅自翻越告訴人架設之白色尼龍網而進入告訴人住○○○○○○
    段000○0地號土地，所為均已違反告訴人之意願，侵害告訴
    人住居安寧，難認有正當理由，而屬「無故」侵入至明。又
    不論果樹之種植人或其所有權歸屬為何，或土地經界是否曾
    因自然因素有所位移，果樹在告訴人所有之福壽山段第257
    之3地號土地上及告訴人有禁止他人任意進入之積極作為，
    既屬不爭之事實，被告亦明知前情，縱出於管理果樹之目的
    ，或欲就該等果樹主張權利，自應循合法途徑為之，尚不得
    以此作為其可侵入告訴人住宅圍繞土地之正當化事由。是被
    告辯稱係為管理果樹而有正當理由進入福壽山段257之3地號
    土地等語，並無可採。
　㈢又按所謂住宅係指供人起居飲食等日常生活所使用之房宅；
    附連圍繞之土地則係指附連或圍繞他人住宅或建築物之土地
    ，以設有牆垣、籬笆或鐵絲網等以資隔離之附連圍繞住宅或
    建築物之土地為限。本案門牌號碼臺中市○○區○○路00號建物
    係供告訴人日常生活所使用之房宅，告訴人並在該住○○○○○○
    ○○段000○0地號土地上架設白色尼龍網，藉此與被告承租之
    福壽山段257地號土地加以區隔，其復證稱：「（問：你所
    稱他侵入之土地是你用來種果樹的土地嗎？）是。我現在住
    的地方也是在那個土地內」等語（見偵卷第95頁背面），被
    告亦供認：「（問：提示偵卷第53頁，照片中為何？）照片
    中的網子是告訴人圍的。我是住在網子的右邊，我知道告訴
    人住在網子的左邊」等語（見原審卷第276頁），堪認被告
    所侵入之土地，係屬告訴人住宅附連圍繞之土地。　
參、論罪之說明：
一、核被告所為，均係犯刑法第306條第1項之侵入住宅附連圍繞
    之土地罪。公訴意旨認被告係犯同條項之侵入住宅罪，雖有
    未洽，然此僅同項規定之不同態樣，尚無變更法條之問題，
    復經本院於審理時告知「侵入附連圍繞土地」之犯罪型態，
    予被告辯論機會，應無礙於被告防禦權之行使。　　
二、被告主觀上基於採收果實之單一犯意，於犯罪事實欄一㈠所
    載108年5月12日、同年月13日及同年月15日之密接期間，多
    次無故侵入告訴人所有住宅附連圍繞之土地，侵害同一法益
    ，且各行為間獨立性薄弱，依一般社會健全觀念，難以強行
    分開，應視為數個舉動之接續施行，合為包括之一行為予以
    評價較為合理，屬接續犯，應僅論一罪。所犯6次侵入住宅
    附連圍繞之土地罪間，犯意各別，行為不同，應予分論併罰
    。  
三、原審認被告犯行事證明確，適用刑法第306條第1項規定，審
    酌其未能循合法、正當途徑解決雙方糾紛，竟為管理爭議果
    樹，未得告訴人同意，逕自侵入告訴人住宅附連圍繞之土地
    ，實屬不該；犯罪手段尚稱平和；無相類犯罪之前案紀錄，
    有臺灣高等法院被告前案紀錄表附卷可參；否認犯行，亦未
    與告訴人達成和解；自陳國中肄業、務農、需扶養配偶、父
    親及孫子、經濟狀況勉持等一切情狀，就各次犯行分別量處
    拘役25日、15日（5罪），並諭知易科罰金之折算標準，暨
    審酌所犯各罪之犯罪類型、罪質、目的、手段與法益侵害結
    果均屬相似，且時間間隔未久，地點同一等情，定應執行拘
    役50日，並諭知易科罰金之折算標準。經核原判決認事用法
    均無違誤，量刑亦屬妥適。被告猶以其基於管理果樹之目的
    而進入告訴人住宅附連圍繞之土地等語，否認犯罪提起上訴
    ，並無可採，已如前述，上訴顯無理由，應予駁回。
據上論斷，應依刑事訴訟法第368條，判決如主文。
本案經檢察官康存孝提起公訴，檢察官施清火到庭執行職務。
中　　華　　民　　國　　111 　年　　7 　　月　　6 　　日
        　 刑事第六庭    審判長法　官  張  靜  琪
　　　　　　　　　　　　　　   法　官  許  冰  芬
 　　 　　　　　　　　　　　　 法　官  鍾  貴  堯                          
以上正本證明與原本無異。     
不得上訴。
                               書記官  何  佳  錡
　　　　　　　　　　　　　　　 
中　　華　　民　　國　　111 　年　　7 　　月　　6 　　日